臺灣臺南地方法院刑事判決　　　　　　　99年度交訴字第17號
公　訴　人　臺灣臺南地方法院檢察署檢察官
被　　　告　UGOH KELE.
選任辯護人　許安德利律師
　　　　　　許世律師
上列被告因公共危險等案件，經檢察官提起公訴（98年度偵字第
14920號）及移送併辦（99年度偵字第7058號），本院判決如下
：
    主  文
UGOH KELECHI駕駛動力交通工具肇事，致人受傷而逃逸，處有期
徒刑陸月，如易科罰金，以新臺幣壹仟元折算壹日。
被訴業務過失致重傷害部分無罪。
    事  實
一、UGOH KELECHI係奈及利亞國人民，於民國98年10月8日第一
    次入境臺灣，且持有該國所核發於我國境內有效期限一個月
    之國際駕照，其於98年10月18日下午6時13分許，駕駛車牌
    號碼CZ－9063號自小貨車，沿臺南市○○區○○里○○路由
    西向東行駛，行至中正路425號前，欲左轉至對面之工廠而
    暫停於該中正路內側車道時，適黃俊圍飲酒後駕駛車牌號碼
    UD－3278號自小客車同向自後駛至，而追撞UGOH KELECHI所
    駕駛之前揭小貨車後方，黃俊圍因此車禍事故受有頭部外傷
    、左腦顱內出血、左眼鈍傷及左眼視力無光覺之重傷害（被
    訴業務過失致重傷害部分不成罪，詳如後述）。UGOH KELEC
    HI明知已駕車肇事致人於傷，竟未留下來幫忙救護或報警等
    待警方前來現場處理，以釐清事故責任，亦未通知救護人員
    或對黃俊圍採取必要之救護措施，旋即離開現場而逃逸，嗣
    經警循線查獲UGOH KELECHI而得知上情。
二、案經黃俊圍訴由臺南縣警察局歸仁分局報告臺灣臺南地方法
    院檢察署檢察官偵查起訴及移送併辦。
    理  由
壹、程序部分：
一、按被告以外之人於審判外之陳述，經當事人於審判程序同意
    作為證據，法院審酌該言詞陳述或書面陳述作成時之情況，
    認為適當者，亦得為證據。當事人、代理人或辯護人於法院
    調查證據時，知有刑事訴訟法第159條第1項不得為證據之情
    形，而未於言詞辯論終結前聲明異議，視為有前項之同意，
    刑事訴訟法第159條之5定有明文。經查：告訴人即證人黃俊
    圍於警偵訊中之證述，及證人郭信宏、李智明於警詢中之陳
    述與證人洪瑞彬於偵訊具結所為之證述，為審判外之陳述而
    屬傳聞證據，該等傳聞證據及公訴人、告訴人於偵、審中提
    出之各項具傳聞性質之證據資料經本院提示並詢問意見後，
    公訴人及被告UGOH KELECHI、辯護人於本院準備程序及審判
    程序中對於前述證人於警詢、偵訊之證述，以及其他相關具
    傳聞性質之證據資料之證據能力，均表示無意見，且迄於本
    件言詞辯論終結前亦未聲明異議。本院審酌上開各項證據資
    料作成之情況，核無違法取證或其他瑕疪，且為證明本件犯
    罪事實所必要之重要關係事項，認為以之作為證據為適當，
    上開證據資料，自得採為證據。
二、又按被告之自白，非出於強暴、脅迫、利誘、詐欺、疲勞訊
    問、違法羈押或其他不正之方法，且與事實相符者，得為證
    據；又被告或共犯之自白，不得作為有罪判決之唯一證據，
    仍應調查其他必要之證據，以察其是否與事實相符，刑事訴
    訟法第156條第1項、第2項，分別定有明文。查被告迄至本
    件言詞辯論終結前均未爭執其於警詢、偵查中有受何強暴或
    脅迫等不當訊問而作何供述，且被告亦非刑事訴訟法第159
    條第1項所述「被告以外之人」，其於審判外於警偵訊之供
    述，既非出於強暴、脅迫、利誘、詐欺、疲勞訊問、違法羈
    押或其他不正之方法而取得，且經合法調查，並與事實相符
    者，自得作為證據，而足為本院裁判之基礎，亦有證據能力
    。
貳、實體部分：
一、訊據被告對其於上開時間駕車行經事故地點，所駕車輛為告
    訴人黃俊圍駕駛之前開汽車自後追撞，其事後並未報警或在
    現場等待警方前來處理，亦未在現場對告訴人施以任何救護
    措施，即下車步行離開現場等節，均坦承屬實，惟矢口否認
    有何肇事逃逸犯行，辯稱：我對本件車禍發生並無過失，係
    告訴人駕車自後追撞，車禍發生後，現場開始有人聚集並撥
    打電話，我怕被現場的人打，就先離開現場，在奈及利亞如
    果發生車禍，若有可能被打，可先離開現場，我有提出奈及
    利亞公司說明的文件；我離開現場時有打算去警局，但不知
    道警局在哪裡，就有打電話請李智明帶我去警局，後來我有
    自己去警局；我離開現場時，皮夾、文件都還留在車上，所
    以我沒有逃逸的意思云云。經查：
  (一)被告於前開時、地駕駛上開自小貨車在內側車道暫停而欲左
    轉時，為告訴人所駕駛之前開自小客車自後追撞該自小貨車
    後方，告訴人因此車禍受有頭部外傷、左腦顱內出血、左眼
    鈍傷及左眼視力無光覺之重傷害等事實，業經被告於本院審
    理時坦承屬實（見本院卷第185頁、第189背面），核與告訴
    人於警偵訊及本院準備程序中之指訴相符，並有道路交通事
    故現場圖、道路交通事故調查報告表(一)、(二)各1份、國立成
    功大學醫學院附設醫院診斷證明書2份、車籍查詢表、現場
    及車損照片22幀、國立成功大學醫學院附設醫院99年11月3
    日成附醫醫事字第0990020822號函及所附診療摘錄表1份（
    見警卷第21-25、27、32-33頁；98年度偵字第14920號偵卷
    第16-19頁、第67-71頁；本院卷第134頁、第170-172頁）在
    卷可稽，堪認被告此部分之供述與事實相符，應可採信。是
    被告所駕駛之前開自小貨車確與告訴人駕駛之前開自小客車
    發生車禍肇事，告訴人因此受有前揭傷害之事實，堪以認定
    。
  (二)被告雖辯稱其離開現場時就有打算要去警局，但因不知道警
    局在哪，所以打電話請李智明帶他去警局云云。然查，被告
    於98年10月18日警詢中係供稱：事故發生後，當時現場有別
    人打電話報案，我怕被人家打，就離開現場，離開現場後，
    我不知道需要到警察單位報到，是與我合作生意的李智明經
    警方聯繫要他帶我到警局，李智明就打電話通知我說要帶我
    到警局說明，我們才到警局製作筆錄等語（警卷第4-7頁）
    ；其又於98年10月19日偵訊時供述車禍發生後，有人在現場
    打電話，其怕有人叫人來打伊，就先離開現場，之後就打電
    話跟智冠資源回收場老闆李智明說伊發生車禍，李智明說不
    能離開現場，要伊再回去，伊就在附近的7-11便利商店等李
    智明，後來李智明就帶其去警局等語（見上開偵卷第26-29
    頁），可知被告嗣後所為之前揭辯解已與上開供述歧異相左
    。參以證人李智明於98年11月8日警詢中證稱：我是智冠資
    源回收場負責人，被告有打電話給我說他發生車禍，關廟分
    駐所警員洪瑞彬也打電話詢問我是否認識外籍人士並要我與
    被告聯絡，我才打電話給被告，我是在關廟鄉○○路881號
    統一超商找到被告，找到被告時，他沒有表示什麼意見，是
    我把被告帶到關廟分駐所等語明確（警卷第17-18、65-66頁
    ），經核係與被告於98年10月18日警詢、98年10月19日偵訊
    所為前開供述相符一致，復酌之證人即警員洪瑞彬於98年10
    月19日偵訊中證稱：98年10月18日下午，民眾由110報案說
    在關廟鄉有交通事故，我們到場時只有傷者在場，外籍人士
    沒有在現場，他們車子還在，經查訪旁邊民眾說外籍人士是
    自行離開，民眾說旁邊的回收場老闆知道外籍人士行蹤，我
    們就跟回收場老闆聯絡，請他聯絡外籍人士，由他帶外籍人
    士到派出所等語確實（上開偵卷第26-29頁），亦與證人李
    智明上開證述顯然相符，可徵被告於98年10月18日警詢、98
    年10月19日偵訊所為前開供述及證人李智明、洪瑞彬之上開
    證述互核相符而屬實無訛。由此足見，被告離開現場時並無
    要至警局報案或說明之意思，亦非其主動要求證人李智明帶
    他去警局，而係警方循線聯繫證人李智明後，證人李智明始
    與被告聯絡，並至關廟鄉○○路881號7-11統一超商找到被
    告而帶被告至警局，被告於證人李智明至統一超商找他時，
    並未表示要到警局之意等事實，灼然甚明。再者，被告於98
    年10月18日警詢時確實供述發生車禍後，現場有人打電話報
    案一語（見警卷第5頁），倘被告離開現場係為了要至警局
    報案，則其既已知悉現場有人以電話報案，當可知道警方將
    前來現場處理，其大可停留在現場等待警方前來，何須離開
    現場去找尋不知何在之警局，此顯與事理常情相悖。準此，
    被告於嗣後偵訊及本院審理時所為其離開現場時，即打算要
    至警局報案，但因不知道警局在哪，就打電話請李智明帶他
    去警局等辯解，並非事實，不足採信。
  (三)又被告辯稱其離開現場時，其皮夾、文件都還留在車上，其
    沒有要逃逸的意思云云。然按刑法第185條之4之「駕駛動力
    交通工具肇事，致人死傷而逃逸」罪，依其立法理由之說明
    ，係：「一、為維護交通安全，加強救護，減少被害人之死
    傷，促使駕駛人於肇事後，能對被害人即時救護，特增設本
    條，關於肇事致人死傷而逃逸之處罰規定。二、本條之刑度
    參考第294條第1項遺棄罪之規定。」，從而該罪係在處罰肇
    事後之逃逸行為，其目的在促使駕駛人於肇事後能對被害人
    即時救護，以減少傷亡（最高法院97年度臺上字第4702號判
    決意旨參照）。又按刑法第185條之4之肇事遺棄罪，以駕駛
    動力交通工具肇事，致人死傷而逃逸即足構成，並不以被害
    人有即時施以救護之必要為要件（最高法院95年度臺上字第
    713號判決意旨參照）。基此可知，於車禍事故發生後未停
    留現場救護傷者或未為任何救護措施，而逕自離開現場者，
    即符合刑法第185條之4所定逃逸之情形，以保護車禍中之傷
    者並減少傷者死傷，而並非以事後警方可否以現場留置之車
    輛或物品循線查知離開現場之肇事者為何人一節為該法條處
    罰之要件。查被告於警偵訊及本院審理中已自承本件車禍碰
    撞很大聲，事故發生後有下車察看，其沒有碰傷者即告訴人
    ，也沒有對告訴人為任何救護措施，即離開現場等情，可觀
    其歷次警偵訊筆錄及本院審理筆錄即明，則被告於車禍發生
    當時，顯然已知告訴人因此車禍事故受有傷害，然其於下車
    察看後，竟未為任何救護行為，即逕行離去，其所為顯係刑
    法第185條之4「駕駛動力交通工具肇事，致人死傷而逃逸」
    罪之立法目的「促使駕駛人於肇事後能對被害人即時救護，
    以減少傷亡」所欲處罰之行為，足認被告主觀上確有逃逸之
    犯意，及客觀上確有逃逸之行為至為明確，則被告縱於離開
    現場時，未將個人皮夾等物一併帶走，仍無礙其於事故發生
    後，未停留現場救護傷者，即行離開現場之事實認定，是被
    告此等所辯，亦非可採。
  (四)被告復辯稱案發後現場有人聚集並打電話，其係怕有人打他
    ，才會離開現場，在奈及利亞如果發生車禍，附近的家屬可
    能會打人，故可先離開現場以保護自己，並提出一份奈及利
    亞文件為憑云云。惟查，被告於99年1月7日偵訊時對於現場
    有無人打伊或作勢要打一節，明確供稱：當時沒有人打我，
    也沒有人做出要打我的動作，我是自己臆測會有人打我等語
    （見上開偵卷第110頁），可見案發後現場並無任何人士對
    被告有何暴力舉動或言語叫囂，現場實未發生足讓被告感受
    人身危險之行為跡象至明，參以被告於98年10月18日警詢中
    自承當時其車上尚有另外2名同為奈及利亞之朋友一情（見
    警卷第5頁），可知被告於事故發生後有同行之2名奈及利亞
    友人在場，並非孤單一人，而在現場無任何人為言語責罵或
    暴力舉動之情形下，實難認被告有何人身危險而須在未為任
    何救護傷者即告訴人之措施下，即先離開現場之急迫必要，
    被告實不得以己無端臆測之風險，作為其未救護告訴人即先
    離開現場之正當理由。又被告所提出之Athan Ogbulie &Co.
    開立之文件中主要係說明在奈及利亞發生交通事故，涉案人
    常會被施以私刑，故當發生交通事故，會期待肇事人視現場
    狀況確保自身安全或勸告他找最近的執法機關尋求協助一情
    ，此有該份Athan Ogbulie & Co.文件在卷可佐（本院卷第
    147-148頁），然承本院前述之認定說明，案發後之現場並
    無任何危害被告人身安全之跡象，被告並無離開現場以保護
    自身安全之必要，且其離開現場之初，亦無意前往警局報案
    ，而係李智明經警聯繫後找到被告並帶其到案，是以，被告
    所為並不符合前開奈及利亞文件所稱之情形，該文件尚難為
    被告有利之認定。從而，被告此之所辯，仍無可採。
  (五)復按刑法之過失傷害罪，係針對行為人應注意、能注意、而
    不注意之過失行為予以非難，而刑法第185條之4之肇事致人
    死傷逃逸罪，則以處罰肇事後逃逸之駕駛人為目的，俾促使
    駕駛人於肇事後能對被害人即時救護，以減少死傷，是該罪
    之成立祇以行為人有駕駛動力交通工具肇事，致人死傷而逃
    逸之事實為已足，二者之立法目的及犯罪構成要件截然不同
    （最高法院93年度臺上字第8號、93年度臺上字第5599號判
    決要旨參照），是被告雖對於本件車禍之發生並無過失（理
    由詳如後述），然此並不影響對被告不得逃逸之要求，且縱
    被告在事發當時自認其並無過失，然責任之歸屬非在事故發
    生當時即可立刻確認，更非可由被告自行判斷其有無故意、
    過失。況告訴人所受上述傷勢非輕，且被告自承知悉告訴人
    因本件車禍已受有傷害之情，竟未對告訴人施以救護，又未
    將其姓名、住址留予他人，即逕行離開現場，揆之前揭說明
    ，仍合於肇事致人受傷而逃逸之要件。
  (六)綜上所述，本案肇事逃逸犯行事證明確，被告所辯均係事後
    卸責之詞，不足採信，應依法論科。
二、核被告所為，係犯刑法第185條之4駕駛動力交通工具肇事致
    人受傷而逃逸罪。另檢察官移送併辦部分（99年度偵字第70
    58號）因與本件起訴肇事逃逸之犯罪事實同一，本院自應併
    予審究，附此敘明。爰審酌被告肇事後，未對被害人黃俊圍
    施以必要之救助即逃離現場，無視他人生命安危，所生之危
    害非輕，且事後飾詞卸責否認犯行，與被害人亦未能達成和
    解，取得原諒，暨其智識程度、素行、對車禍之發生並無過
    失，再參以其係外國人，甫入境臺灣即發生本件交通事故，
    對我國法律之瞭解未深等一切情狀，量處如主文所示之刑，
    並諭知易科罰金之折算標準，以示懲儆。
三、被訴業務過失致重傷害部分：
  (一)公訴意旨另以：UGOH KELECHI於98年10月18日下午6時13分
    許，駕駛車牌號碼CZ－9063號自小貨車，沿臺南市○○區○
    ○里○○路由西向東行駛，行至中正路425號前，本應注意
    汽車在劃有分向限制線之路段行駛時，不得駛入來車之車道
    內，並不得迴轉，而依當時天候及路況並無不能注意之情形
    ，竟疏未注意，貿然欲左轉至對向車道，適同向後方由黃俊
    圍酒後駕駛之車牌號碼UD－3278號自用小客車，因亦疏於注
    意車前狀況，而追撞前方UGOH KELECHI所駕駛之前揭小貨車
    後方（黃俊圍所涉酒後駕車之公共危險罪部分，業經本院以
    99年度交簡字第1274號刑事簡易判決判處有期徒刑3月，如
    易科罰金，以新臺幣〈下同〉1千元折算1日確定），致黃俊
    圍受有頭部外傷、左腦顱內出血、左眼鈍傷及左眼視力無光
    覺之重傷害，因認被告之行為另涉犯刑法第284條第2項後段
    之業務過失致重傷害罪嫌（原起訴法條為刑法第284條第1項
    前段過失傷害罪，經公訴檢察官於審理時當庭更正起訴法條
    為刑法第284條第2項後段）。
  (二)按犯罪事實應依證據認定之，無證據不得認定犯罪事實；又
    不能證明被告犯罪者，應諭知無罪之判決，刑事訴訟法第15
    4條第2項、第301條第1項分別定有明文。而認定不利於被告
    之事實，須依積極證據，苟積極證據不足為不利於被告事實
    之認定時，即應為有利於被告之認定，更不必有何有利之證
    據，亦有最高法院30年上字第816號判例意旨可資參照。次
    按刑法上之過失，其過失行為與結果間，在客觀上有相當因
    果關係始得成立。所謂相當因果關係，係指依經驗法則，綜
    合行為當時所存在之一切事實，為客觀之事後審查，認為在
    一般情形下，有此環境、有此行為之同一條件，均可發生同
    一之結果者，則該條件即為發生結果之相當條件，行為與結
    果即有相當之因果關係。反之，若在一般情形下，有此同一
    條件存在，而依客觀之審查，認為不必皆發生此結果者，則
    該條件與結果不相當，不過為偶然之事實而已，其行為與結
    果間即無相當因果關係，最高法院76年臺上字第192號判例
    及93年度臺上字第1649號裁判意旨可資參照。
  (三)公訴人指摘被告涉犯上開業務過失致重傷害罪嫌，無非係以
    告訴人黃俊圍於警詢及偵查中之證述、道路交通事故現場圖
    、道路交通事故調查報告表、國立成功大學醫學院附設醫院
    診斷證明書2份、該署檢察官98年11月9日勘驗筆錄及現場與
    車損照片等為據，而認被告因有於劃設雙黃線之處違規暫停
    欲左轉，致亦疏未注意車前狀況之告訴人自後追撞上開自小
    貨車後方而受傷，惟被告固坦承其有於案發地點劃設雙黃線
    之處暫停欲左轉之事實，然堅詞否認有何業務過失致重傷害
    犯行，辯稱：我已經在內側車道暫停數分鐘，等待對向車子
    過去後要左轉，係告訴人自己酒後駕車不穩，從後方來撞我
    的車子，我沒有過失等語。經查：
  1.對於被告及告訴人於本件車禍事故發生前之行車方向為何一
    情，告訴人黃俊圍於98年12月11日警詢時陳稱：我於上開時
    地駕駛車號UD-3278號自小客車，沿中正路直行外車道由西
    往東方向行駛，至案發現場前時，我看到前方大約15公尺左
    右內車道停一台車在同向的內車道，我就從後面推撞該車右
    後方車尾等語（見警卷第11頁），且於99年1月7日偵訊中證
    述被告當時停在內車道雙黃線那邊要轉頭，其看到來不及，
    就發生車禍了等語（上開偵卷第107頁），參之被告於警偵
    訊及本院審理時均供稱其當時已暫停在內車道等待對向車輛
    過去後要左轉一節，核與告訴人所述相符，佐以案發現場為
    劃設有雙黃線之內、外車道之雙線道路，有道路交通事故現
    場圖在卷可稽（警卷第21頁），足徵本件車禍事故發生前，
    被告確已暫停在臺南市○○區○○路西往東方向之內車道上
    欲左轉，而告訴人係駕車行駛在臺南市○○區○○路西往東
    方向之外車道上自後駛至該處之事實無訛。由此可知，被告
    駕車暫停之車道與告訴人駕車行駛之車道並不相同，且告訴
    人於案發前係於外車道上直行前進，在告訴人此等行車方向
    及行駛位置情形下，縱被告當時違規暫停在內車道之雙黃線
    上欲左轉，然因被告駕駛之自小貨車並非位在外車道上，其
    違規駕駛行為應無妨礙告訴人在外車道駕車直行前進之情形
    ，亦即告訴人於案發前既係駕車直行在外車道且未變換車道
    ，於一般正常之駕駛情形下，其當無撞擊前方不同車道（內
    車道）上由被告駕駛違規暫停之自小貨車之可能，甚為明確
    。揆諸前揭相當因果關係之說明，被告駕車違規暫停於內車
    道雙黃線欲左轉之行為，在一般通常情形下，應不至於發生
    駕車直行在外車道之告訴人追撞內車道之前開自小貨車情形
    ，兩者間顯難認有相當因果關係。
  2.又查告訴人於本件事故發生後，經警委由國立成功大學醫學
    院附設醫院對其施以血液酒精檢測，測得其血液中酒精濃度
    為233MG/DL，經換算為呼氣酒精濃度值高達每公升1.165毫
    克，其案發時有酒後駕車等情，為告訴人所不爭執，且有國
    立成功大學醫學院附設醫院緊急生化檢驗報告在卷可佐（警
    卷第19頁），堪認為真實。而按酒精使用後對人體之影響，
    除造成自主神經系統亢奮，與認知功能之暫時性缺損外，與
    駕駛能力有關者，為對於移動景物的追蹤能力、經強光照射
    後恢復視力，及監視四周的注意力等，而此3種能力在夜間
    駕車尤其重要，許多人飲酒後因沒有可自覺的生理反應，以
    致腦部功能已缺損而仍不自知照常開車，此乃許多酒後駕車
    造成意外事故之主因之一（臺北醫學院附設醫院精神科蔡尚
    穎主任論文「酒精對人體生理與行為之影響」參照），亦為
    刑法修正增訂第185條之3之立法理由。次按呼氣酒精濃度達
    每公升0.25毫克以上或血液中酒精濃度達0.05％（50mg/dL
    ）以上，將使其複雜技巧障礙、駕駛能力變壞肇事率比未飲
    酒時高二倍，呼氣酒精濃度達每公升0.85毫克以上者，其肇
    事率為未飲酒者之50倍（參見司法院第45、第46期司法業務
    研究會研究專輯刑事法律專題研究〈17〉第307頁，中央警
    察大學交通學系暨交通管理研究所蔡中志—對飲酒不能安全
    駕駛之執法研究「酒精濃度與肇事率之關係」）。再者，道
    路交通安全規則第114條第2款規定，汽車駕駛人飲酒後吐氣
    所含酒精成份（即濃度）超過每公升0.25毫克以上者，不得
    駕車，即是基於酒精對人體中樞神經系統有麻醉作用，為維
    護安全駕駛，而為之禁止規定。本件告訴人於飲酒後酒精濃
    度高達每公升1.165毫克之情形下仍駕車上路，業如前述，
    依前開說明，其駕駛車輛之注意力、操控能力應顯為降低而
    有駕駛技巧障礙，參以告訴人於其所涉犯之酒後駕車公共危
    險案件99年4月29日偵訊時自承其當時飲酒後駕車，反應比
    較差，手腳反應比較慢一情，業經本院調取上開本院99年度
    交簡字第1274號公共危險全卷卷宗核閱該偵訊筆錄屬實（99
    年度真字第1931號偵卷第16頁），益徵告訴人於本件車禍事
    故發生時因飲酒後體內酒精濃度值甚高，已無法為正常安全
    之駕駛行為，再參酌告訴人案發前係駕車直行在外車道，被
    告則係駕車暫停在內車道而未妨礙外車道行車，且告訴人已
    於15公尺前發現被告駕駛之自小貨車停在內車道等節，如前
    所述，足見告訴人應係因飲酒後酒精濃度值過高，使神經反
    應遲鈍，駕車時無法適切操控車輛，且因自身操控車輛不穩
    定，任意偏離直行之外車道，復因駕駛操控能力降低而不及
    反應，致自後追撞其在15公尺前已發現之前方內車道上自小
    貨車，是本件車禍碰撞之發生顯係因告訴人自身駕車之過失
    而致，灼然可知。再者，本件肇事因素經送請臺灣省車輛行
    車事故覆議鑑定委員會鑑定結果，其鑑定意見認：「黃俊圍
    夜晚血液酒精濃度超過法定值甚多駕駛自小客車，疏未注意
    車前狀況，自後撞擊前方待轉車輛，為肇事原因；被告無肇
    事因素。」，有該覆議鑑定委員會99年8月17日覆議字第099
    6203070號函所附鑑定意見書1份在卷可查（見本院卷第110-
    113頁），亦同本院上開肇事原因之認定。基此，被告雖違
    規駕車暫停於內車道，然被告難以注意或防範告訴人偏離其
    原直行之外車道而自後撞擊內車道之上開自小貨車，是告訴
    人雖因本件車禍受有前揭傷害，但此車禍碰撞既係因告訴人
    自身過失駕駛行為所致，則被告於內車道違規駕車暫停之行
    為，實與告訴人駕車自後追撞其自小貨車間無相當因果關係
    ，已臻明確。故告訴人指摘被告於雙黃線分向限制線上違規
    轉彎，對本件車禍發生有過失云云，不可採信。
  3.而臺灣省臺南區車輛行車事故鑑定委員會對於本件車禍肇事
    原因之鑑定結果，雖認係黃俊圍酒精測定值超過標準駕駛小
    客車，未注意車前狀況，為肇事主因，被告駕駛小貨車，變
    換車道未注意後方來車，為肇事次因，然此係以假設被告之
    自小貨車如有變換車道而遭撞擊之前提條件下所為之鑑定意
    見等情，有臺灣省臺南區車輛行車事故鑑定委員會99年3月
    11日南鑑字第0995900819號函所附鑑定意見書附卷可憑（本
    院卷第44頁），然承前所述，告訴人於事故發生前大約15公
    尺遠處，已看見被告駕駛之自小貨車暫停於內車道雙黃線，
    被告案發時並無自外車道變換至內車道之行為，故臺灣省臺
    南區車輛行車事故鑑定委員會片面假設被告駕駛之自小貨車
    有變換車道之情形下所為之前揭鑑定意見，因鑑定所依憑之
    基礎與事實不符，其肇事因素之認定即非可採。
  4.至告訴人質疑被告所持之奈及利亞駕照或國際駕照不為我國
    承認，被告應係無照駕駛云云。本院已對此函詢交通部公路
    總局嘉義區監理所臺南監理站，經其函覆稱：經查被告無考
    領及換領我國駕照之紀錄，依交通部公路總局相關規定，奈
    及利亞與我國為非互惠國關係，奈國所發之駕照及其國際駕
    照在我國係非承認狀態，惟基於平等互惠原則，比照奈國之
    作法可使用一個月，以便參加考試取得我國駕照，逾期即不
    承認等語，此有交通部公路總局嘉義區監理所臺南監理站99
    年2月24日嘉監南字第0990004003號函及所附交通部公路總
    局98年6月4日路監牌字第0981003702號函、主要國家（地區
    ）對我國際、國內駕駛執照態度一覽表（含奈及利亞）各1
    份在卷可按（本院卷第39-41頁），復參酌被告係於西元200
    9年10月8日（即98年10月8日）第一次入境臺灣一情，有內
    政部入出國及移民署99年7月29日移署資處亦字第099010703
    3號函及所附入出國日期紀錄1份在卷可佐（本院卷第107-10
    8頁），可證被告於本件車禍事故發生時係第一次入境臺灣
    且入境時間不到一個月，其所持國際駕照於車禍事故發生當
    時為我國所承認，其當時之駕車行為並非無照駕駛甚明。況
    且，本件車禍之發生並非因被告之違規駕駛行為所致，而無
    相當因果關係一節，業經本院認定說明如上，則被告駕車當
    時是否為無照駕駛，已無礙被告對此車禍事故無過失之認定
    。
  5.綜此以觀，被告所為與刑法第284條第2項後段之業務過失致
    重傷害罪之要件不符，復查無其他積極證據足認被告有何公
    訴人所指業務過失致重傷害之犯行，既不能證明被告犯罪，
    揆諸首揭法條及說明，自應為被告無罪之諭知。
據上論斷，應依刑事訴訟法第299條第1項前段、第301條第1項，
刑法第185條之4、第41條第1項前段，判決如主文。
本案經檢察官吳坤城到庭執行職務。
中    華    民    國   100    年    1     月    25    日
                  交通法庭  審判長法  官  鄧希賢
                                  法  官  林福來
                                  法  官  黃聖涵
以上正本證明與原本無異。
如不服本判決，應於判決送達後10日內向本院提出上訴狀（應附
繕本）。
                                  書記官  吳揆滿
中    華    民    國   100    年    1     月    26    日
附錄本案論罪科刑法條：
中華民國刑法第185條之4
（肇事遺棄罪）
駕駛動力交通工具肇事，致人死傷而逃逸者，處 6 月以上 5 年
以下有期徒刑。